臺灣高等法院刑事判決
110年度上訴字第3478號
上  訴  人  臺灣新北地方檢察署檢察官
上  訴  人  
即  被  告  廖士豐




選任辯護人  黃柏彰律師
            周仲鼎律師
上  訴  人  
即  被  告  陳庭凱


選任辯護人  林健群律師
            謝瓊萱律師
上  訴  人  
即  被  告  江偉鳴


選任辯護人  葉慶人律師
            楊偉毓律師
            林祐增律師
上列上訴人因毒品危害防制條例案件，不服臺灣新北地方法院10
9年度訴字第579號，中華民國110年7月21日第一審判決（起訴案
號：臺灣新北地方檢察署109年度偵字第5521號、第8607號、第1
1615號、第12329號），提起上訴，本院判決如下：
    主  文
原判決關於乙○○、甲○○部分撤銷。
乙○○共同販賣第二級毒品，未遂，處有期徒刑壹年貳月。扣案之
大麻貳包（驗餘淨重肆佰壹拾伍點肆肆公克，含外包裝袋貳只）
均沒收銷燬；扣案之華為廠牌行動電話壹支沒收。
甲○○共同販賣第二級毒品，未遂，處有期徒刑貳年肆月。扣案之
大麻貳包（驗餘淨重肆佰壹拾伍點肆肆公克，含外包裝袋貳只）
均沒收銷燬。未扣案之行動電話壹支沒收，於全部或一部不能沒
收或不宜執行沒收時，追徵其價額。
其他上訴駁回。
    事  實
一、丙○○、乙○○、甲○○、戊○○（未經起訴）明知大麻係毒品危害
    防制條例所管制之第二級毒品，不得非法持有、販賣。於民
    國109年2月中旬，丙○○詢問戊○○後，知悉戊○○之友人有購買
    大麻之需求而欲出售大麻獲利，惟無購買大麻管道，遂詢問
    乙○○購買大麻管道，乙○○再詢問甲○○後，丙○○、乙○○、甲○○
    、戊○○即共同意圖營利而基於販賣第二級毒品之犯意聯絡，
    使用其等所持用行動電話之通訊軟體LINE或微信（下稱LINE
    或微信）作為聯繫彼此或毒品上游賣家、毒品買家所用，並
    推由甲○○負責聯絡毒品上游賣家，以取得或提供毒品來源，
    丙○○、乙○○、戊○○則負責尋找、聯繫毒品買家，以共同出售
    毒品牟利。甲○○乃向真實姓名年籍不詳、綽號「汪天慈」之
    高雄地區成年毒品上游賣家（下稱「汪天慈」）聯絡購入大
    麻事宜（包括議定購買大麻之數量、價格），並相約於109
    年2月18日凌晨至位於臺中市○○區○○○道0段○○○○○○○○○0000號
    包廂（下稱2207包廂）內交易大麻。丙○○、乙○○、甲○○及「
    汪天慈」均依約到場後，戊○○嗣亦至2207包廂，卻表示未能
    如期尋得大麻買家並取得購毒資金，遂由甲○○向其友人借款
    新臺幣（下同）30萬元以之支付購買大麻費用，「汪天慈」
    收受該等款項後，隨即由丙○○、戊○○至該酒店之地下1樓停
    車場，與「汪天慈」之毒品成員交接含有大麻成分之煙草2
    包（毛重約478.96公克、驗驗淨重415.44公克，下稱本案大
    麻），丙○○、戊○○收取後即將之藏放在乙○○之車輛內，再由
    乙○○將大麻帶回住處藏放，伺機販售牟利。惟丙○○、乙○○、
    戊○○多次向外兜售、推銷大麻尋求大麻買家（如真實姓名年
    籍不詳綽號「憨吉」、「橘子」、「東區小霸王」者），均
    未有結果。
二、嗣戊○○因丙○○、乙○○、甲○○不斷催促要求其返還30萬元，並
    要求簽立本票，而向警檢舉上開販賣毒品一事，經警指示後
    向丙○○、乙○○佯稱已覓得購買大麻買家，相約於新北市板橋
    區交付毒品等語，隨即與丙○○、乙○○於109年2月19日下午1
    時許攜帶本案大麻自臺中北上至新北市板橋區廣權路與干城
    路欲進行交易時，為警喬裝為購買大麻之買家而將丙○○、乙○○查獲逮捕，丙○○、乙○○、甲○○、戊○○販賣大麻犯行因而未
    遂，員警並當場扣得本案大麻2包、丙○○所有用以聯繫本案
    販賣大麻事宜之蘋果廠牌行動電話、乙○○所有用以聯繫本案
    販賣大麻事宜之華為廠牌行動電話各1支等物，始循線查悉
    上情。
三、案經新北市政府警察局板橋分局（下稱板橋分局，起訴書誤
    繕為「海山分局」）報告臺灣新北地方檢察署檢察官偵查起
    訴。
    理  由
壹、程序方面：
一、證據能力部分：
㈠、本判決所引具傳聞性質之各項供述證據經本院於審判期日調
    查證據時提示並告以要旨後，檢察官、上開被告及其等辯護
    人均未於言詞辯論終結前就證據能力部分有所異議（見本院
    卷第211至214頁、第297至302頁），本院審酌該等證據資料
    製作時之外部情狀，尚無違法不當及證明力明顯過低之瑕疵
    ，認以之作為證據應屬適當，揆諸刑事訴訟法第159條之5規
    定，應均有證據能力。
㈡、至本件認定犯罪事實所引用之非供述證據，並無證據證明係
    公務員違背法定程式所取得，亦查無顯不可信或不得作為證
    據之情形，且經本院於審判期日依法進行證據之調查、辯論
    ，被告等人於訴訟上之程序權即已受保障，俱應有證據能力
    。
二、被告丙○○經本院合法傳喚，有本院公示送達公告、證書、臺
    中市北屯區公所111年3月2日公所農建字第1110007060號函
    在卷足憑（見本院卷第245頁、第269至271頁、第275頁），
    然無正當理由未於審判期日到庭，爰不待其陳述，逕為一造
    辯論判決。
貳、認定事實所憑之證據及理由
一、上開犯罪事實業據被告乙○○於偵查、原審及本院（見偵5521
    號卷第128至130頁、聲羈卷第30頁、第325至333頁、第372
    至373頁、第383至386頁、第443頁；原審卷第94至95頁；本
    院卷第210頁）、被告丙○○於偵查及原審（見偵5521號卷第1
    28至130頁、聲羈卷第44至45頁；第239至243頁、第383至38
    6頁；原審卷第96至97頁、第443頁）、被告甲○○於偵查及本
    院坦承不諱（見偵11615號卷第43至51頁；原審卷第94至97
    頁、第443至444頁；本院卷第210頁、第306頁），核與證人
    戊○○於警詢、偵查時所為之證述（見偵5521號卷第115至118
    頁、第235至239頁、第372頁、他卷第9至12頁）及上開被告
    以證人身分於偵查及原審就其他被告部分所為之證述內容大
    致相符，並有新北市政府警察局板橋分局搜索扣押筆錄、扣
    押物品目錄表、自願受搜索同意書、數位證物勘查採證同意
    書、法務部調查局濫用藥物實驗室109年4月13日調科壹字第
    10923005150號鑑定書、通訊軟體LINE及微信對話紀錄翻拍
    照片、扣案物品照片等件附卷可稽（見偵5521號卷第37至47
    頁、第65至67頁、第81至85頁、第183至211頁、第303至319
    頁、第405頁、他卷第13頁、第35至137頁），暨前開大麻2
    包、蘋果廠牌行動電話及華為廠牌行動電話各1支、戊○○所
    簽立之本票扣案可資佐證，足認被告等人所為之任意性自白
    與事實相符，堪以憑採。
二、又丙○○、乙○○於偵查中均證稱於去金錢豹酒店前，其等在車
    上有與甲○○在車上有談到怎麼分配利潤的問題（見偵5521號
    卷第385至386頁），甲○○於偵查中亦證稱：乙○○有說如果把
    貨出掉有賺錢的話，會分我一點利潤等語（見偵11615號卷
    第50至51頁），是其等均具有營利意圖，應無疑義。再參酌
    丙○○與戊○○在通訊軟體LINE中提及要聯絡「橘子」買家（見
    他卷第56至58頁之擷圖），丙○○於原審證稱：戊○○說有一綽
    號「憨吉」買家（見原審卷第395頁），另乙○○於查獲當日
    即109年2月19日凌晨以微信詢問其友人「東區小霸王」是否
    需要大麻，欲將本案大麻出售予「東區小霸王」或是請「東
    區小霸王」幫忙尋找本案大麻買家未果此節，亦據乙○○於偵
    查及原審時證述明確（見偵5521號卷331至332頁；原審卷第
    379至380頁），並有微信對話紀錄翻拍照片在卷可佐（見他
    卷第121至128頁，第125頁之擷圖顯示「東區小霸王」位在
    臺中市），是被告等人已有向外兜售之行為，亦堪認定。
三、丙○○部分雖辯稱其等本無販賣毒品之犯意，係因戊○○配合員
    警丁○○偵查而要向丙○○表示要販賣大麻，請其協助購買大麻
    而起，丙○○方覓得乙○○協助，乙○○再找上甲○○，本案係屬「
    陷害教唆」等語（乙○○、甲○○於原審亦曾為此抗辯）。然查
    ：　　
㈠、戊○○於查獲次日即109年2月20日偵查中證稱：我跟丙○○在教
    會遇到時，他就問我能不能幫他兜售大麻等語（見偵5521號
    卷第115頁），於109年3月17日與丙○○同時在庭時，亦向檢
    察官證稱：是丙○○來找我，請我幫忙找買家等語（見偵5521
    號卷第235頁），丙○○當庭聽聞戊○○所證後，表示沒有意見
    （見偵卷第5521號卷第239頁），並於109年4月13日偵查中
    具結證稱：當時我先找戊○○詢問是否需要大麻，戊○○回覆我
    說好等語（見偵5521號卷第385頁），均已明確證稱本案乃
    係丙○○先起意販賣，再請戊○○協助尋找買家甚明，復經證人
    即員警丁○○於原審證稱：戊○○非其線民，未要求戊○○設局查
    緝販毒者，本案是戊○○不斷遭丙○○、乙○○要求賣大麻、返還
    購毒款項向其求助欲借款始知悉、查獲本案等語（見原審卷
    第301至326頁），顯與陷害教唆之情形有別，是丙○○、戊○○
    嗣於原審翻易前詞，改稱是戊○○先向丙○○表達欲販賣大麻之
    意思，已難憑採。
㈡、再者，戊○○於偵查及原審證稱：109年2月18日凌晨，我和丙○○將本案大麻放到乙○○車上並上去2207包廂一下後，就各自
    離開；「周天」（即甲○○）與乙○○一直催促我和丙○○將本案
    大麻賣掉，不然就要我還30萬元，丙○○、乙○○、甲○○在109
    年2月18日晚上到我家樓下，要求我簽3張48萬元本票，在10
    9年2月19日拿著該本票去找我父親要債，結果我父親就質問
    為何在外面欠那麼多錢，我受不了去檢舉後，員警丁○○就請
    我把丙○○、乙○○約到新北市板橋區，讓他喬裝大麻買家並逮
    捕他們，所以我就騙丙○○、乙○○說找到買家，我就和丙○○、
    乙○○會合，坐計程車到高鐵站，坐高鐵上去新北市板橋區，
    到了一家餐廳，員警喬裝買家出現並查獲等語（見偵5521號
    卷第117頁；原審卷第243頁、第328至330頁），並有本票一
    紙扣案存卷可憑（見偵5521號卷第361頁）。丙○○、乙○○及
    甲○○亦均供承或證稱確有要求戊○○簽立本票之事，證人即戊○○之父張耀中於偵查中亦證稱發覺本票之事（見偵5521號卷
    第373頁），是此情足認屬實。
㈢、又證人丁○○於原審審理時證稱：我和戊○○原本就認識，109年
    2月19日上午，我下班回家睡覺時，戊○○一直打電話給我，
    當時我沒有接，後來是我老婆接的，說有重要事情，還有另
    一位友人林威辰也一直打給我，後來才知道是戊○○打電話跟
    我和林威辰借錢，林威辰說是戊○○買大麻被別人逼著簽本票
    然後去跟他爸媽要錢來還錢，後來我打給戊○○才知道他要幫
    丙○○、乙○○賣大麻，但沒有買家，人家去他家要錢；戊○○原
    本是要跟我朋友借錢，戊○○是長期毒品人口，所以我叫朋友
    不要借他錢，後來戊○○問我要如何處理，我叫戊○○先打給我
    另外一個在臺中烏日分局的同事，但那位同事沒接，我就跟
    戊○○說有辦法把人帶到板橋我就抓他們，戊○○說他能把要他
    幫忙賣毒品的人帶上來板橋，後來從他們上高鐵開始，戊○○
    就有持續跟我聯絡、配合；在109年2月19日下午5時40分，
    我就假扮大麻買家，到新北市板橋區廣權路與干城路口附近
    的快炒店假裝要做交易，當時員警不止我，到場後我看到戊○○、丙○○、乙○○，我就先喬裝買家確認貨放在哪邊，之後我
    假裝去領錢離開，後來丙○○、乙○○似乎覺得怪怪的想要離開
    ，他們就上了一臺計程車，其他員警才上去攔查抓人等語（
    見原審卷第301至326頁）；丙○○亦稱是查獲當日下午1點多
    ，戊○○才通知臺北有人要等語（見聲羈卷第第44至45頁），
    均核與戊○○前於偵查中關於檢舉原因及配合丁○○查緝部分所
    證內容相符。
㈣、雖戊○○於原審改稱：我是員警丁○○之線民，我聽從丁○○指示
    找有無人在販毒或有無認識毒品來源，因此主動去問丙○○有
    無大麻可以購買，丙○○才去找到乙○○，始有本案販賣大麻犯
    行，我和丙○○講要購買大麻之後之本案進展，我均有向丁○○
    報告，從頭到尾都是丁○○指揮我做事等語（見原審卷第219
    至244頁），但此除與前引其於偵查中所述不符，且經員警
    丁○○否認而為上開證述外，若照戊○○原審所證自始是與警員
    丁○○釣魚，則於2月17日取得被告三人與「汪天慈」相約於2
    207包廂交易本案大麻之資訊時，即可告知丁○○安排查獲，
    雖戊○○於原審就此證稱是因為丁○○拿不出交易價金90萬元所
    以取消（見原審卷第238頁、第337頁），但警方既僅係喬裝
    買家，應只須出示部分訂金即可要求看貨，並無必須籌足90
    萬元之理，況被告等人嗣亦僅以30萬元先購買不到半公斤之
    本案大麻，是戊○○所述已屬牽強。況若果真取消此次行動，
    戊○○既屢次強調是遭對方要求硬買下來，則其本無購買大麻
    之真意，自可推託不買或直接不到現場赴約，殊無必要再與
    丙○○等人合意先購入大麻，使自己陷入遭催討債務甚至遭逼
    簽本票之境地，戊○○此部分所證實不合情理甚明。再參以戊○○於案發當日確有抱怨其簽發本票遭其父親發覺，深表不滿
    之事，有通訊軟體擷圖在卷可按（見他卷第94至95頁、第12
    0頁），足認本案應確係戊○○不堪承受丙○○、乙○○、甲○○不
    斷向其催討30萬元購毒資金，且經其父親發覺簽立本票之事
    ，方於查獲當日向員警丁○○檢舉本案販賣大麻一事，丁○○才
    喬裝買家查獲丙○○、乙○○，而非戊○○與員警配合才覓得丙○○
    合作販入大麻，是被告等人於原審或本院辯稱本案係屬「陷
    害教唆」云云，難認有據。
四、綜上所述，丙○○關於陷害教唆部分所辯，尚非可採，本案事
    證明確，被告三人犯行均堪認定，皆應依法論科。
參、論罪及刑之減輕事由：
一、按行為後法律有變更者，適用行為時之法律，但行為後之法
    律有利於行為人者，適用最有利於行為人之法律，刑法第2
    條第1項定有明文。被告等人行為後，毒品危害防制條例第4
    、17條於109年1月15日經總統公布修正，並於同年7月15日
    施行，經查：
㈠、修正前毒品危害防制條例第4條第2項原規定：「製造、運輸
    、販賣第二級毒品者，處無期徒刑或七年以上有期徒刑，得
    併科新臺幣一千萬元以下罰金。」修正後同條項則規定：「
    製造、運輸、販賣第二級毒品者，處無期徒刑或十年以上有
    期徒刑，得併科新臺幣一千五百萬元以下罰金。」即提高法
    定刑為「無期徒刑或十年以上有期徒刑，得併科新臺幣一千
    五百萬元以下罰金。」比較新舊法之結果，修正後上開條例
    第4條第2項既已提高法定刑度，顯非較有利於被告等人，依
    刑法第2條第1項前段規定，自應適用其等行為時即修正前毒
    品危害防制條例第4條第2項之規定。
㈡、修正前毒品危害防制條例第17條第2項原規定：「犯第四條至
    第八條之罪於偵查及審判中均自白者，減輕其刑。」修正後
    毒品危害防制條例第17條第2項則規定：「犯第四條至第八
    條之罪於偵查及歷次審判中均自白者，減輕其刑。」而增加
    須於「歷次」審判中均自白，始得依該條項減輕之要件。經
    比較新舊法之結果，修正後之法律並未較有利於被告等人，
    依刑法第2條第1項前段規定，即應適用其等行為時即修正前
    毒品危害防制條例第17條第2項之規定。
二、按大麻為毒品危害防制條例第2條第2項第2款所列管之第二
    級毒品，依法不得持有、販賣。又按行為人意圖營利而購入
    毒品，其主觀上雖認知係為銷售營利，客觀上並有購入毒品
    之行為，惟仍須對外銷售，始為販賣行為之具體實現。此之
    對外銷售，自買賣毒品之二面關係以觀，固須藉由如通訊設
    備或親洽面談與買方聯繫交易，方能供買方看貨或與之議價
    ，以實現對特定或可得特定之買方銷售；至於對不特定人或
    特定多數人行銷，進行宣傳、廣告，以招攬買主之情形（例
    如在網路上或通訊軟體「LINE」群組，發布銷售毒品之訊息
    以求售），因銷售毒品之型態日新月異，尤以現今網際網路
    發達，透過電子媒體或網路方式宣傳販毒之訊息，使毒品之
    散布更為迅速，依一般社會通念，其惡性已對於販賣毒品罪
    所要保護整體國民身心健康之法益，形成直接危險，固得認
    開始實行足以與販賣毒品罪構成要件之實現具有必要關聯性
    之行為，已達著手販賣階段（最高法院109年度台上大字第4
    861號刑事裁定參照）。查被告等人共同意圖營利而基於販
    賣大麻之犯意聯絡，向「汪天慈」取得大麻，並由乙○○、丙○○及戊○○多次對外尋找大麻買家，諸如「憨吉」、「橘子」
    及「東區小霸王」，然均未有結果等情，業如前述，揆諸上
    開說明，即可認其等已開始實行與販賣毒品罪構成要件之實
    現具有必要關聯性之行為，已達著手販賣階段，此時即已成
    立販賣第二級毒品未遂罪，警員佯裝購毒者不過是設計引誘
    原已犯罪之被告等人，使其等暴露犯罪事證並加以逮捕或偵
    辦而已，自非屬陷害教唆之情形。然因員警為辦案所需而無
    購買第二級毒品之真意，致不能真正完成販賣行為，應屬未
    遂。
三、核丙○○、乙○○、甲○○所為，均係犯修正前毒品危害防制條例
    第4條第2項、第6項之販賣第二級毒品未遂罪。其等為販賣
    而持有大麻之低度行為，應為販賣之高度行為所吸收，不另
    論罪。
四、丙○○、乙○○、甲○○等人與戊○○就本案犯行有犯意聯絡及行為
    分擔，均應論以共同正犯，就所參與犯行而生之全部犯罪結
    果共同負責。
五、刑之減輕事由部分：
㈠、被告等人雖已著手於販賣第二級毒品大麻之行為，惟因佯裝
    為買家之員警並無購入上開毒品之真意而不遂，為未遂犯，
    考量被告等人之行為實際上並未造成毒品擴散之實害結果，
    可罰性較低，爰依刑法第25條第2項之規定，予以減輕其刑
    。
㈡、按修正前毒品危害防制條例第17條第2項規定：「犯第四條至
    第八條之罪於偵查及審判中均自白者，減輕其刑。」係為鼓
    勵是類犯罪行為人自白、悔過，並期訴訟經濟、節約司法資
    源而設，此所謂之「自白」，乃對自己之犯罪事實全部或主
    要部分為肯定供述之意，倘被告已供陳與犯罪構成要件合致
    之事實，縱時日、處所、行為態樣、行為階段等非構成犯罪
    事實之要素略有不符，或另有阻卻違法、阻卻責任事由存在
    之主張，亦不影響其為自白（最高法院104年度台上字第266
    8號判決意旨參照）。經查：丙○○於偵查及原審、乙○○於偵
    查、原審及本院均自白犯行而為認罪之表示，甲○○雖於原審
    否認犯行，但於偵查已坦承聯絡賣家「汪天慈」到場並提供
    30萬元資金予丙○○等人購買本案大麻，且乙○○約定把大麻賣
    掉後其可分得利潤之情（見偵11615號卷第43至51頁），顯
    已自白參與共同販賣本案大麻及有營利意圖等主要犯罪事實
    ，嗣於本院亦坦承犯行，揆諸前揭說明，被告等人即均已符
    合偵查及審理中自白之要件，不因其等主張本案存有陷害教
    唆之抗辯與本院之認定不同而受影響，自皆應依修正前毒品
    危害防制條例第17條第2項之規定予以減刑。
㈢、毒品危害防制條例第17條第1項部分：
　⒈本案警方於查獲乙○○、丙○○後，雖依戊○○、乙○○案發當日於
    警詢中所述及其等行動電話內通訊軟體對話內容，可知其等
    與丙○○是透過微信暱稱「W」之綽號「周天」男子購入本案
    大麻，但尚未能查知「周天」之真實身分，此觀板橋分局偵
    查報告即明（見他卷第7至8頁），後乙○○於109年2月20日上
    午警詢筆錄中，即指稱該微信暱稱「W」者即為甲○○，是甲○○介紹人販賣毒品給我等語，並指認照片（見偵5521號卷第3
    0至34頁），同日於偵查中亦向檢察官為相同陳述並指認戶
    籍照片（見偵5521號卷第126頁），顯已供出與本案毒品來
    源有關之共犯甲○○，嗣檢警再依此拘提甲○○到案而查獲其共
    犯本案，堪認有因乙○○供出毒品來源而破獲其他共犯之情事
    ，此並為本院依職權所能為有利於被告之審酌，爰依毒品危
    害防制條例第17條第1項之規定減輕其刑。
　⒉至甲○○雖亦主張其曾供出毒品來源「汪天慈」，但經本院函
    詢查獲機關結果，復稱：因僅有甲○○之單一指述，且其並無
    保存有關本案之對話紀錄可供偵辦，故並無查獲甲○○供述毒
    品來源「汪天慈」之人等語，有板橋分局111年1月21日新北
    警板刑字第1113873080號函在卷可按（見本院卷第235頁）
    ，即無因其供述而查獲其他正犯或共犯之情事，無從適用毒
    品危害防制條例第17條第1項減免其刑之規定，於此敘明。
㈣、被告等人上開刑之減輕事由，應依刑法第70條規定遞減之。
㈤、又被告等人雖請求適用刑法第59條規定減輕其刑，惟按刑法
    第59條規定之酌量減輕其刑，必須犯罪另有特殊之原因與環
    境，在客觀上足以引起一般同情，認為即使予以宣告法定最
    低度刑，猶嫌過重者，始有其適用。此所謂法定最低度刑，
    固包括法定最低本刑；惟遇有其他法定減輕之事由者，則應
    係指適用其他法定減輕事由減輕其刑後之最低度刑而言，此
    觀刑法第60條之規定自明。是被告別有法定減輕事由者，應
    先適用法定減輕事由減輕其刑後，猶認其犯罪之情狀顯可憫
    恕，即使科以該減輕後之最低度刑仍嫌過重者，始得適用刑
    法第59條規定酌量減輕其刑（最高法院100年度台上字第744
    號判決意旨參照）。本案被告等人所為販賣第二級毒品未遂
    犯行，依修正前毒品危害防制條例第4條第2項規定，法定刑
    為7年以上有期徒刑，得併科新臺幣1千萬元以下罰金，經依
    前述未遂及修正前毒品危害防制條例第17條第1項、第2項規
    定減輕其刑後，處斷刑最低刑度均較原先之法定最低度刑已
    大幅降低，而販賣毒品之行為造成毒品氾濫，戕害他人身心
    ，向為法所嚴禁，被告等人自難諉為不知，其等為私利而販
    賣毒品，所持以販賣之大麻復重達400多公克，情節非輕，
    其等經依上開規定遞減其刑後，顯已無情輕法重之情形，實
    難認在客觀上有足以引起一般人之同情，堪予憫恕之處，當
    無再援引刑法第59條之規定減輕其刑之餘地，併此敘明。
六、公訴意旨雖認被告丙○○、乙○○於109年2月19日攜帶大麻自臺
    中搭乘高鐵北上之行為亦係犯修正前毒品危害防制條例第4
    條第2項之運輸第二級毒品罪。然運輸毒品罪乃故意作為犯
    ，自須具備故意之主觀構成要件；亦即行為人除客觀上必須
    為轉運及輸送毒品之行為外，主觀上亦須本於「運輸之意思
    」而為毒品之搬運輸送，始足當之。丙○○、乙○○固於109年2
    月19日攜帶本案大麻自臺中市搭乘高鐵北上至新北市板橋區
    ，然本案是經戊○○向警員丁○○檢舉後，丁○○要戊○○將人帶上
    來板橋，才有辦法處理此情，業據丁○○、戊○○於原審證述甚
    明（見原審卷第305頁、第329頁），是縱使被告等人原即有
    販賣大麻之主觀犯意，但案發當日顯係因員警喬裝買家透過
    戊○○要求被告等人在新北市板橋區交易，其等方另會有攜帶
    本案大麻自臺中北上之行為，否則若乙○○與位在臺中市之「
    東區小霸王」洽談順利，其等大可在臺中地區遂行販賣行為
    ，無須特地北上，此與在警方介入前即有北上交付毒品行為
    之其他案例不同，即難認本案被告等人所為另構成運輸第二
    級毒品犯行，此部分之公訴意旨容有誤會，然此部分若成立
    運輸第二級毒品罪，與其等經本院論罪科刑之前揭販賣第二
    級毒品未遂罪間有想像競合之裁判上一罪關係，本院爰就此
    部分不另為無罪之諭知。
肆、維持丙○○部分原判決之理由：　　
一、原審以丙○○所為事證明確，係犯上開販賣第二級毒品未遂罪
    ，並以行為人之責任為基礎，審酌其明知大麻為毒品危害防
    制條例所列管之第二級毒品，若濫行施用，將對施用者身心
    造成嚴重傷害，進而影響施用者之經濟能力，甚且造成家庭
    破裂，仍無視政府對杜絕毒品犯罪之禁令，仍為本案販賣第
    二級毒品犯行，所為實屬可議，所幸本案經喬裝買家之員警
    查獲，而未生販賣毒品之結果，再念及丙○○犯後坦承犯行，
    對其所為尚認有悔意，兼衡其販賣毒品之動機、目的、手段
    、分工方式，以及其智識程度、於原審審理時自陳之家庭生
    活經濟狀況（見原審卷第449頁）等一切情狀，量處有期徒
    刑二年，扣案之大麻二包應沒收銷燬之，扣案丙○○持以供本
    案犯行聯絡所用之行動電話則應依毒品危害防制條例第19條
    第1項規定宣告沒收等節，認事用法均無違誤，量刑及沒收
    之諭知亦屬妥適，應予維持。
二、檢察官上訴意旨主張丙○○所為應亦構成運輸第二級毒品罪部
    分，尚非有理，丙○○上訴意旨主張本案應屬陷害教唆，亦非
    有據，均經本院論駁如前，其等此部分之上訴意旨皆無理由
    。至量刑部分，係實體法上賦予法院得為自由裁量之事項，
    倘其未有逾越法律所規定之範圍，或濫用其權限，即不得任
    意指摘為違法。查原審於量刑時已依刑法第57條規定以行為
    人之責任為基礎，於理由內說明其審酌該條所列情狀後之量
    刑事由，衡酌丙○○於本案犯行前僅有因偽造文書案件經宣告
    緩刑之紀錄，有本院被告前案紀錄表在卷可稽，素行尚非甚
    劣，此次所持以販賣之大麻數量非微，情節非輕，幸經及時
    查獲，未流入市面造成實害結果，暨丙○○犯罪後坦承犯行之
    態度等情，本院認原審就丙○○部分所量處之宣告刑並未逾越
    法定裁量範圍，亦無明顯違反罪刑相當原則之濫用權限情形
    ，尚難認有檢察官上訴意旨所指量刑顯有過輕之不當之處，
    而丙○○所犯修正前販賣第二級毒品罪之法定最低本刑為有期
    徒刑七年，經原判決適用上開減刑事由後所量處之刑僅為有
    期徒刑二年，顯亦難認有丙○○上訴意旨所稱量刑過重之處。
    其餘上訴意旨所指各情，復非應撤銷原判決改判較重或較輕
    之刑之事由，是檢察官上訴意旨認原判決就丙○○部分量刑過
    輕及丙○○上訴意旨認原判決量刑過重，均無理由，皆應予駁
    回。
伍、撤銷乙○○、甲○○部分之理由及科刑審酌事項　　
一、原判決認乙○○、甲○○所為販賣第二級毒品未遂犯行事證明確
    ，予以論科，固非無見，惟乙○○應有毒品危害防制條例第17
    條第1項減刑規定之適用，甲○○則應有修正前毒品危害防制
    條例第17條第2項減刑規定之適用，已如前述，原判決未予
    適用，即有未當，是雖檢察官上訴意旨就乙○○部分認構成運
    輸第二級毒品罪，及乙○○、甲○○上訴意旨請求適用刑法第59
    條規定酌減其刑部分，均無理由，業據本院論述如前，檢察
    官上訴意旨以本案大麻數量非微及甲○○於原審否認犯行之犯
    後態度暨參與程度甚高等情，而認原判決量刑過輕部分，亦
    因乙○○、甲○○尚有前開減刑事由，及甲○○於本院已坦承犯行
    ，而失所據，然甲○○上訴意旨主張有前開減刑規定適用，及
    其等上訴意旨主張請求從輕量刑部分，則有理由，即應由本
    院將乙○○、甲○○部分予以撤銷改判。
二、本院爰以行為人之責任為基礎，審酌乙○○、甲○○於案發前僅
    有因不能安全駕駛案件受緩起訴處分之紀錄，別無其他前科
    ，有本院被告前案紀錄表在卷可按，素行尚可，其等犯罪之
    動機、目的在於貪圖不法利益，明知毒品戕害人體身心健康
    甚鉅，猶販賣大麻牟利，對於國民健康及社會治安之危害不
    淺，應予非難，兼衡其販賣大麻之數量達400多公克，數量
    非少，幸經員警喬裝買家及時查獲，尚未生流入市面之實害
    結果，暨乙○○犯罪後始終坦承犯行，並指認甲○○因而查獲到
    案，犯後態度良好，甲○○於原審否認犯行，但於本院終能坦
    承犯行之態度，兼衡其等於本案之分工參與程度，乙○○自述
    高中畢業之教育程度，現於家族公司工作，需撫養妻子及兩
    名幼兒，甲○○自述高中畢業之教育程度，現從事直播業，未
    婚，需撫養奶奶及負擔家中房貸、車貸之家庭經濟生活狀況
    （見本院卷第306至307頁）等一切情狀，分別量處如主文第
    2項、第3項所示之刑。
三、乙○○、甲○○雖均請求宣告緩刑，然甲○○經本院所量處之刑期
    已超過有期徒刑二年，已不符合刑法第74條第1項所定緩刑
    要件，自無從准許。至乙○○部分，本院衡酌其係為牟利而為
    本案犯行，且販賣毒品造成社會之危害甚深，本案所持以販
    賣之大麻數量非少，為其乙○○能澈底悛悔犯行，本院認仍有
    施以適度自由刑之必要，不宜宣告緩刑，附此敘明。
四、沒收部分：
㈠、扣案之大麻2包（驗餘淨重共計415.44公克），係屬本案查獲
    之第二級毒品，而其外包裝與大麻難以完全析離，皆應依毒
    品危害防制條例第18條第1項前段併予宣告沒收銷燬。
㈡、扣案之華為廠牌行動電話1支，為乙○○所有用以聯繫本案販賣
    毒品事宜所用此節，業據乙○○供承在卷（見偵5521號卷第22
    頁；原審卷第95頁），並有數位證物堪察採證同意書、微信
    及LINE對話紀錄翻拍照片在卷可查（見偵5521號卷第65、67
    頁、第183至211頁；他卷第121至137頁），即屬其犯本案犯
    行所用之物，爰依毒品危害防制條例第19條第l項規定於其
    所犯罪刑項下宣告沒收。
㈢、甲○○係使用其行動電話內之通訊軟體LINE、微信與丙○○、乙○○、戊○○等人聯繫本案販賣毒品事宜及與「汪天慈」聯繫購
    買本案大麻事宜等情，有微信、LINE對話紀錄翻拍照片可佐
    （見偵5521號卷195至209頁；他卷第36至45頁、第104至111
    頁、第129頁），是該行動電話即為供其犯本案犯行所用之
    物，雖未扣案，然並無證據證明業已滅失，爰依毒品危害防
    制條例第19條第1項規定，於其所犯罪刑項下宣告沒收，並
    依刑法第38條第4項規定，於全部或一部不能沒收或不宜執
    行沒收時，追徵其價額。
據上論斷，應依刑事訴訟法第368條、第369條第1項前段、第371
條、第364條、第299條第1項前段，毒品危害防制條例（修正前
）第4條第2項、第6項、（修正前）第17條第2項、毒品危害防制
條例第18條第1項前段、第19條第1項，刑法第2條第1項前段、第
11條前段、第28條、第25條第2項、第38條第4項，判決如主文。
本案經檢察官蔡顯鑫到庭執行職務。
中　　華　　民　　國　　111 　年　　5 　　月　　19　　日
                  刑事第二十庭  審判長法　官  王復生
                                      法　官  蕭世昌
                                      法　官  張紹省
以上正本證明與原本無異。
如不服本判決，應於收受送達後20日內向本院提出上訴書狀，惟
檢察官就運輸第二級毒品罪部分須受刑事妥速審判法第9條限制
。其未敘述上訴之理由者並得於提起上訴後20日內向本院補提理
由書（均須按他造當事人之人數附繕本）「切勿逕送上級法院」
。
刑事妥速審判法第9條：
除前條情形外，第二審法院維持第一審所為無罪判決，提起上訴
之理由，以下列事項為限：
一、判決所適用之法令牴觸憲法。
二、判決違背司法院解釋。
三、判決違背判例。
刑事訴訟法第 377 條至第 379 條、第 393 條第 1 款之規定，
於前項案件之審理，不適用之。

                                     書記官  莫佳樺
中　　華　　民　　國　　111 　年　　5 　　月　　19　　日
附錄：本案論罪科刑法條全文
修正前毒品危害防制條例第4條第2項
製造、運輸、販賣第二級毒品者，處無期徒刑或七年以上有期徒
刑，得併科新臺幣一千萬元以下罰金。